【裁判字號】    89,交上訴,2112
【裁判日期】    900103
【裁判案由】    業務過失致死
【裁判全文】
臺灣高等法院臺中分院刑事判決                八十九年度交上訴字第二一一二號
    上  訴  人
    即  被  告  丁○○
右上訴人因業務過失致死案件，不服台灣南投地方法院八十九年度交訴字第二六號中
華民國八十九年十月五日第一審判決（起訴案號：台灣南投地方法院檢察署八十九年
度偵字第一四六五號）提起上訴，本院判決如左：
    主  文
上訴駁回。
    事  實
一、丁○○平日係以駕駛大貨車收、送載運檳榔為業之司機，為從事駕駛業務之人，
    其於民國（下同）八十九年三月十一日凌晨零時三分，駕駛車牌號碼ＴＮ－八七
    七號自用大貨車，至南投縣南投市○○里○○路○段六五三號前，向陳友龍收運
    檳榔後，本應注意大型汽車倒車時，需派人在車後指引，如無人在車後指引時，
    應先測明車後有足夠之地位，並促使行人及車輛避讓，依當時天候晴天，路面無
    缺陷之情形下，亦無不能注意之情事，竟疏未注意，未派人在車後指引，即貿然
    駕駛上開大貨車自前開彰南路一段六五三號前人行道上向外倒車，且未注意測明
    車後有足夠之地位促使行人及車輛避讓，恣意駕駛上開大貨車倒車駛入彰南路快
    車道上，致該大貨車橫陳在上開路段車道中，適有沿該路駕駛ＲＢ－六七四八號
    自小客車行駛之張文壽，本應注意車前狀況，隨時採取必要之安全措施，且應注
    意飲酒後不得駕車（經抽血檢驗，血液酒精成分濃度高達一五三．五六mg／dL）
    ，依當時天候晴天，視距良好之情形下，亦無不能注意之情事，竟疏未注意，於
    駛至丁○○倒車後之前開地點時，未採取必要之安全措施，不及煞車，攔腰猛然
    撞擊前開大貨車，張文壽因此受有敗血症、頭腹腔鈍挫傷等傷害，丁○○乃報警
    並將張文壽送醫救治後，延至八十九年四月十日上午十時四十五分不治死亡，丁
    ○○於肇事後，未經司法警察機關發覺前，即於警方到場處理時，向警方自首而
    受裁判。
二、案經張文壽之子丙○○訴由臺灣南投地方法院檢察署檢察官暨該署檢察官據報相
    驗後自動檢舉偵查起訴。
    理  由
一、訊據上訴人即被告丁○○（下稱被告）固對於其於右揭時、地，駕駛上開大貨車
    倒車至右揭彰南路一段車道中，經張文壽駕駛之ＲＢ－六七四八號自小客車攔腰
    撞擊之事實，坦白承認，惟矢口否認有何過失，辯稱：伊當時有叫十四歲的兒子
    在車後引導指揮，當時已倒車完畢，即遭張文壽駕車撞上，張文壽酒醉開車，根
    本毫無煞車痕，是張文壽開車來撞大貨車的，伊無有過失云云。經查：(一)、右揭
    被告倒車不當之事實，業據被告於警訊、偵查中坦承不諱，其於警訊時供承：「
    當時我駕（駛）營大貨車ＴＮ－八七七號由彰南路一段六五三號前之人行道，直
    行倒車出來而未注意快車道上直行之張文壽所駕小自（客車）ＲＢ－六七四八號
    ，因而張員（指張文壽）撞至我貨車右側」、「當時我是倒車完畢準備起步．．
    ．（是否有人在後指揮？）沒有人指揮」等語（見相驗卷第四頁反面）；於偵查
    中復供承：「當時我有發現張文壽所駕之ＲＢ－六七四八號自小客車由彰南路往
    名間方向行駛，但是當時我覺得還有一些距離，應當不會撞到，我就倒車出來，
    沒想到還是撞到了，當時我的車後並無人指揮．．．」、「．．．我承認我有過
    失」等語（見相卷第十七頁正面及背面）。證人即處理警員甲○○於本院亦證稱
    ：製作警訊筆錄時，被告意識清楚，供稱沒有人在後面指揮，也沒有提到有叫小
    孩指揮等語（見本院卷第二十一頁），被告於本院辯稱：伊當時有叫十四歲的兒
    子在車後引導指揮，當時已倒車完畢，即遭張文壽駕車撞上，警訊筆錄不實云云
    ，核無可採。此外，復有南投縣警察局道路交通事故調查報告表一紙、現場照片
    共四張附卷可稽。(二)、被害人張文壽確因本件車禍敗血症、頭腹腔鈍挫傷送醫後
    不治死亡之事實，亦據臺灣南投地方法院檢察署檢察官督同檢驗員相驗屬實，製
    有勘驗筆錄、相驗屍體證明書、驗斷書各一份、相驗照片五張及沙鹿童綜合醫院
    病歷摘要一紙、南雲醫院函送之張文壽病歷影本一份在卷足憑。(三)、按大型汽車
    倒車時，需派人在車後指引，如無人在車後指引時，應先測明車後有足夠之地位
    ，並促使行人及車輛避讓，道路交通安全規則第一百十條第三款定有明文。被告
    平日既係以駕駛大貨車載運貨物為業之司機，其為職業駕駛人，前開交通規則為
    其知悉且應注意，且依前開道路交通事故調查報告表記載，依當時天候晴天，路
    面無缺陷之情形下，亦無不能注意之情事，疏於注意，未派人在車後指引，即貿
    然倒車，且未注意測明車後有足夠之地位促使行人及車輛避讓，恣意駕駛上開大
    貨車倒車駛入彰南路快車道橫陳在車道中，其有過失甚明。本件交通事故經送往
    臺灣省南投縣區車輛行車事故鑑定委員會鑑定結果，認被告於夜間駕駛營大貨車
    由路邊倒車駛出時，未派人在車後指引不當，影響行車安全，致車輛橫在車道中
    遭張文壽駕車撞擊，為肇事主因，張文壽駕駛自小客車行進中，未注意車前狀況
    ，隨時採取必要之安全措施，為肇事次因，有該鑑定委員會八十九年七月二十五
    日投鑑字第八九○二○八號函一份在卷可按（見原審卷第十八－十九頁），亦為
    相同之認定。被害人張文壽雖未注意車前狀況，隨時採取必要之安全措施，且於
    飲酒後仍駕車行駛（送醫後經南雲醫院抽取被害人血液檢驗結果，檢出酒精成分
    ，濃度高達一五三．五六mg／dL，有南雲醫院生化檢驗報告單一紙附在原審卷第
    三十一頁可憑），亦有過失，惟仍不能免除被告之過失責任，被告之過失行為與
    被害人之死亡間並有相當之因果關係。(四)、綜上所述，本件事證明確，被告所否
    認與辯解無非卸責飾詞，核無可採，其犯行洵堪認定。
二、被告平日係以駕駛大貨車收、送載運檳榔為業之司機，為從事駕駛業務之人，於
    執行業務中因駕駛大貨車由人行道路邊倒車駛出時，未派人在車後指引不當，且
    未注意測明車後有足夠之地位促使行人及車輛避讓，致上開大貨車橫陳在車道中
    ，遭被害人撞及，肇致被害人死亡，核其所為，係犯刑法第二百七十六條第二項
    之業務過失致人於死罪。又被告於肇事後，於未經司法警察機關發覺前，即親自
    報警，且於警員到場處理時向警方自首而受裁判，有南投縣警察局南投分局南投
    派出所車禍案件初步調查報告表及警訊筆錄可稽（見相驗卷第二、五頁），應依
    刑法第六十二條前段減輕其刑。原審依據上述理由，適用刑法第二百七十六條第
    二項、第六十二條前段，罰金罰鍰提高標準條例第一條前段，並審酌被告雖仍否
    認過失而未與告訴人丙○○和解，惟衡諸雙方之過失程度，被害人酒後駕車之過
    失情節亦非輕及其犯後即向警方自首，態度良好等一切情狀，量處被告有期徒刑
    五月之刑。經核其認事用法俱無不合，量刑亦稱允適，被告提起上訴，猶執陳詞
    其無過失及原判決量刑過重，非有理由，應予駁回。
據上論斷，應依刑事訴訟法第三百六十八條，判決如主文。
本案經檢察官乙○○到庭執行職務。
中      華      民      國    九十      年      一      月      三      日
                              臺灣高等法院臺中分院刑事第七庭
                                    審判長法  官  林  榮  龍
                          法  官  黃  日  隆
                                          法  官  江  錫  麟
右正本證明與原本無異。
如不服本判決應於收受送達後十日內向本院提出上訴書狀，其未敘述上訴之理由者並
得於提起上訴後十日內向本院補提理由書（均須按他造當事人之人數附繕本）。
                                          書記官  謝  雅  惠
中      華      民      國    九十      年      一      月      四      日
                                                                        Ｃ


司法院資訊處製作；財團法人民間司法改革基金會備份。
